【裁判字號】    97,交抗,182
【裁判日期】    970212
【裁判案由】    違反道路交通管理處罰條例
【裁判全文】
臺灣高等法院交通事件裁定             97年度交抗字第182號
抗  告  人  甲○○
即受處分人
上列抗告人因違反道路交通管理處罰條例案件，不服臺灣士林地
方法院，中華民國97年1月7日所為裁定（96年度交聲字第1588號
），提起抗告，本院裁定如下：
    主  文
抗告駁回。
    理  由
一、抗告意旨略以：抗告人確實是殘障人士，領有殘障手冊，因
    病到醫院看病，所以把車停於殘障車位，卻被開罰單（因恐
    停車證被偷，所以沒放停車證於車上），殘障人士的殘障車
    停於殘障車位上該被罰是何理等詞。
二、原處分意旨略以：抗告人即受處分人甲○○於民國（下同）
    96年6月14日15時37分許，將其所有車號TUX-551號輕型機車
    ，違規停放在台北市○○路 ○段30巷週邊所劃設身心障礙專
    用停車位，經台北市停車管理處拍照逕行舉發，原處分機關
    因認抗告人有「於身心障礙專用停車位違規停車」之行為，
    而於96年11月7日以北市裁三字第裁 22-1AB639154號裁決書
    ，依道路交通管理處罰條例第56條第 1項第10款規定，裁處
    罰鍰新臺幣1,200元。
三、抗告人聲明異議意旨略以：為身心殘障者，於上開時間因病
    至國泰醫院就醫，將車停放於殘障車位，員警不查即製單舉
    發顯有錯誤云云。
四、經查：
(一)、道路交通安全規則所稱之汽車，指在道路上不依軌道或電力
    架線而以原動機行駛之車輛（包括機械腳踏車），該規則第
    2條第1項第1款定有明文，再按同規則第112條第1項第5款規
    定，汽車停車時，在設有殘障者專用停車標誌處所，非殘障
    用車不得停放，而汽車駕駛人停車時，於身心障礙專用停車
    位違規停車者，處新臺幣600元以上1,200元以下罰鍰，道路
    交通管理處罰條例第56條第 1項第10款定有明文。又於身心
    障礙專用停車位違規停車者，處新台幣 1,200元罰鍰，此違
    反道路交通管理事件統一裁罰基準及處理細則亦有明文。再
    按身心障礙者專用停車位設置管理辦法第9條第1項規定，使
    用身心障礙者專用停車位者，應將專用停車位識別證置於汽
    車擋風玻璃明顯處或黏貼於機車車首，以供查核驗證，是縱
    身心障礙者使用身心障礙者專用停車位者，若未將專用停車
    位識別證置於汽車擋風玻璃明顯處或黏貼於機車車首以供查
    核驗證，則屬道路交通管理處罰條例第56條第 1項第10款所
    規定之於身心障礙專用停車位「違規」停車，自應依該條之
    規定裁罰。
(二)、抗告人為中度肢障人士，領有殘障人士專用停車位識別證等
    情，有專用停車位識別證及中華民國障礙手冊影本在卷可徵
    ，次查抗告人雖領有殘障專用停車位識別證，然其於96年 6
    月14日15時37分許，將其所騎乘車號TUX- 551號機車，停放
    在台北市○○路 ○段30巷週邊所劃設身心障礙專用停車位時
    ，並未將該專用停車位識別證置於機車車首，以供查核驗證
    等情，有採證照片 1幀及台北市停車管理處96年7月5日北市
    停四字第09633411400號書函在卷可參，堪可認定。
(三)、抗告人既未將專用停車位識別證置於機車車首，以供查核驗
    證，依前開身心障礙者專用停車位設置管理辦法第9條第1項
    之規定及前開說明，自屬道路交通管理處罰條例第56條第 1
    項第10款所規定之於身心障礙專用停車位「違規」停車，抗
    告人辯稱其為殘障人士，領有專用停車位識別證，自非屬於
    身心障礙專用停車位違規停車云云，當屬無據，亦即，抗告
    人雖為殘障人士，然其擬停放車輛於殘障車位，依據前述規
    定，仍需將殘障人士專用停車位識別證置於機車車首，以供
    查核驗證，如非如此，即無從識別且失去核發殘障人士專用
    停車位識別證之用意，而抗告人自陳未將殘障人士專用停車
    位識別證置於機車車首之詞，與卷附採證相片相符（從機車
    相片無從識別殘障人士之機車），則抗告人顯係違反規定，
    是員警依據規定舉發，並無違誤。
(四)、綜上，本件違規事實洵堪認定。從而原處分機關認抗告人違
    規事實明確，依道路交通管理處罰條例第56條第 1項第10款
    及違反道路交通管理事件統一裁罰基準及處理細則之規定，
    對抗告人違規行為裁處 1,200元之罰鍰，核無不當。原審法
    院認為抗告人之異議為無理由，依據道路交通案件處理辦法
    第19條，裁定異議駁回。經核原審裁定認事用法並無不合，
    抗告人仍執陳詞提起抗告指摘原審裁定不當，其抗告為無理
    由，應予以駁回。
五、據上論結，應依道路交通案件處理辦法第26條，刑事訴訟法
    第412條，裁定如主文。
中    華    民    國    97    年    2     月    12    日
            刑事第十二庭  審判長法  官  蔡永昌
                                法  官  陳榮和
                                法  官  施俊堯
以上正本證明與原本無異。
不得再抗告。
                                書記官  顧哲瑜
中    華    民    國    97    年    2     月    12    日


司法院資訊處製作；財團法人民間司法改革基金會備份。
